臺灣板橋地方法院民事判決　九十一年度簡上字第一三○號
　　上　訴　人　乙○○
　　法定代理人　甲○○
右當事人間請求給付票款事件，上訴人對於中華民國九十年十二月二十六日本院三重
簡易庭九十年度重簡字第一四二五號第一審判決提起上訴，本院判決如左：
    主      文
上訴駁回。
第二審訴訟費用由上訴人負擔。
    事實及理由
一、被上訴人主張：
（一）伊執有上訴人乙○○與訴外人御盟國際貿易有限公司（下稱御盟公司）共同簽
      發、發票日民國八十九年九月七日、付款人台中商業銀行神岡分行、票號ＳＧ
      Ａ0000000號、票面金額新臺幣（下同）二十萬三千元之支票一紙，詎
      於八十九年九月十五日向付款人提示付款竟遭退票，迭經追索無效，爰依票據
      關係訴請上訴人給付票款。
（二）上訴人雖辯稱其於系爭支票上蓋章，目的在防止訴外人御盟公司之董事長濫發
      支票，惟上訴人為御盟公司之董事，本身負系爭支票之發票人責任亦屬正常，
      且系爭支票交付時，上訴人並未言明其蓋章僅在防止濫發支票。又上訴人之蓋
      章，係蓋於系爭支票之發票人簽章欄內，無論就印鑑格式或票據文義，均顯示
      其與訴外人御盟公司共同發票之意思，上訴人自應負系爭支票之發票人責任等
      語。並聲明：駁回上訴人之上訴。
二、上訴人則以：
（一）上訴人於系爭支票上蓋章之目的，僅在防止訴外人御盟公司之董事長濫發支票
      ，作為牽制之用，非屬共同發票行為。蓋上訴人係御盟公司之股東兼業務經理
      ，御盟公司向台中商業銀行神岡分行開設甲存帳戶已有十餘年，其帳戶名稱為
      御盟公司，留存印鑑除御盟公司印章、董事長私章外，另有上訴人之私章，約
      定如支票上未具備上開三個印章，即應退票，以防止御盟公司董事長濫發支票
      。自系爭支票之全體記載形式及旨趣觀之，依一般社會觀念，足認上訴人於系
      爭支票上蓋章，係御盟公司發票行為之一部分，不能認上訴人係共同發票人。
（二）被上訴人保盛機械股份有限公司與訴外人御盟公司交易往來十餘年，被上訴人
      幾乎每月均有收到御盟公司簽發之支票，支票上除有御盟公司印章及董事長私
      長外，均有上訴人印章，而上訴人蓋章之目的在防止御盟公司董事長濫發支票
      ，乃內部審核機制等情，亦為被上訴人所明知，自不應認上訴人個人為系爭支
      票之共同發票人。
（三）上訴人不諳法律術語，其在原審所稱之「共同發票」，真意在表示防止他人濫
      發支票之意思，而非票據法所謂之共同發票。且上訴人在原審已附加表明：應
      由御盟公司及其法定代理人負責償還票款，不應由伊負責，可佐證已有爭執、
      附加或限制其自認，如上訴人在原審有共同發票之錯誤自認，亦應准予撤銷之
      等語，資為抗辯。並聲明：１、原判決廢棄；２、右廢棄部分，被上訴人在第
      一審之訴及其假執行之聲請均駁回。
三、兩造不爭執之事實：
（一）系爭支票發票人簽章欄內之上訴人印章，係上訴人所蓋。
（二）被上訴人持有系爭支票，於八十九年九月五日向付款人提示付款不獲兌現，迭
      經追索無效。
四、得心證之理由：
    按在票據上簽名者，應依票上所載文義負責，二人以上共同簽名時，應連帶負責
    ；票據上之簽名，得以蓋章代之，票據法第五條、第六條分別定有明文。本件上
    訴人不爭執曾於系爭支票之發票人簽章欄內蓋章，揆諸首揭規定，上訴人自應依
    系爭支票之文義負其責任。又票據乃文義證券，故票據關係僅能依票上所載文義
    以斷，票據債務人不得以其他立證方法變更或補充票據文義，亦不得以票據權利
    人主觀上之認識與票據文義不符為由，據以否定該票據文義。再者，發票人應否
    擔保支票文義之支付，並不以發票人在付款人處預先開設戶頭為準，苟已在支票
    簽名表示其為發票人，縱未在付款人處預為立戶，仍應擔保支票之支付（最高法
    院五十年台上字第二六八三號判例意旨參照）。經查，系爭支票之發票人簽章欄
    ，其最左側蓋有訴外人御盟公司印章，緊接該印章之右側，蓋有該公司之法定代
    理人高大利印章，而於高大利印章之右方，另蓋有上訴人之印章等情，有支票影
    本一紙附於本院九十年度促字第四九六二一號卷宗可按。上開三個印章，彼此間
    並無「連體刊刻」之設計，由其蓋章位置及系爭支票全體記載之形式及旨趣觀之
    ，依一般社會觀念，客觀上足認系爭支票為上訴人與訴外人御盟公司共同簽發，
    至為灼然。從而，被上訴人依系爭支票所載文義，主張上訴人應與訴外人御盟公
    司連帶負發票人責任，洵屬有據。上訴人雖辯稱伊在系爭支票上蓋章之目的，僅
    為防止訴外人御盟公司之董事長濫發支票，非屬共同發票行為，而被上訴人與御
    盟公司交易往來十餘年，亦已明知上情云云，惟其所辯為防止御盟公司董事長濫
    發支票始要求須同時有上訴人蓋章銀行始能付款等語，即使屬實，亦僅係上訴人
    與御盟公司之內部約定，及御盟公司向付款銀行所為委託付款指示之內容，均與
    票據行為之效力應自票據文義為客觀之解釋無直接關連，亦無從以執票人亦知其
    事即變客觀解釋為主觀解釋，而謂上訴人無共同發票之真意，不負發票人責任，
    其抗辯自非可採。
五、從而，本件被上訴人依票據關係，請求上訴人給付票款及自付款提示日之翌日即
    八十九年九月十六日起至清償日止，按週年利率百分之六計算之利息，為有理由
    。原審為上訴人敗訴之判決，且因本件係命清償票據上債務之判決，另依職權宣
    告假執行，核無不合。上訴人指摘原審判決不當，為無理由，應予駁回。
六、據上論結，本件上訴為無理由，依民事訴訟法第四百三十六條之一第三項、第四
    百四十九條第一項、第七十八條，判決如主文。
中　　　華　　　民　　　國　　九十一　　年　　　七　　　月　　 三十 　　日
                                    臺灣板橋地方法院民事第三庭
~B審判長法官　黃麟倫
~B法　　　官　何君豪
~B法　　　官　朱嘉川
右為正本係照原本作成
本判決不得上訴。
中　　　華　　　民　　　國　　九十一　　年　　　七　　　月　　 三十 　　日
~B法院書記官　馬文慶
